臺灣高等法院臺南分院交通事件裁定　　 96年度交抗字第168號
抗　告　人　甲○○
即受處分人
上列抗告人因違反道路交通管理處罰條例案件，不服臺灣臺南地
方法院中華民國96年9月17日所為裁定（96年度交聲字第589號）
提起抗告，本院裁定如下：
    主   文
抗告駁回。
    理   由
一、本件抗告意旨略以：(一)抗告人所有之車牌號碼ＶＩＯ─０六
    五號機車之牌照已鬆脫多次，本次亦係因牌照再次脫落，抗
    告人將牌照置於車前菜籃內欲至機車行修理途中，為警查獲
    。(二)又抗告人所有之上開牌照於鬆脫後不久即遭竊、致抗告
    人需至警察局辦理牌照遺失後、繳納前開罰鍰方得請領新牌
    照，是因抗告人需辦理上開相關事宜，方延滯繳納罰鍰，懇
    請重新裁定免罰並予抗告人申訴之機會等語。
二、原裁定略以：抗告人前述違規事實，有臺南市警察局九十六
    年五月十一日南市警交字第Ｓ00000000號舉發違反
    交通管理事件通知單及原處分機關九十六年六月八日嘉監南
    字第裁七四—Ｓ00000000號裁決書（下稱原處分）
    各一份可稽，以及抗告人代表人即駕駛人甲○○對於車前號
    牌未懸掛的違規事實並不爭執；僅辯稱：車牌無法鎖緊，情
    非得已，並非故意拖延不修理等語。依抗告人陳述，車牌已
    於民國（下同）九十六年五月十一日之前一、二日又再掉落
    ，抗告人於未為適當之修理回復動作前之情形下，仍駕駛前
    述未懸掛號牌的車輛行駛於道路，抗告人顯有違規事實，認
    原處分機關援引前述法條裁處抗告人罰鍰新臺幣（下同）七
    千六百元、吊銷牌照，並無不合，駁回抗告人的異議聲明。
三、按汽車已領有號牌而未懸掛或不依指定位置懸掛者，處汽車
    所有人三千六百元以上一萬零八百元以下罰鍰，並吊銷牌照
    ，道路交通處罰條例第十二條第一項第七款及同條第二項分
    別定有明文，次按人民違反法律上之義務而應受行政罰之行
    為，法律無特別規定時，雖不以出於故意為必要，仍須以過
    失為其責任條件，但應受行政罰之行為，僅須違反禁止規定
    或作為義務，而不以發生損害或其危險為其要件者，推定為
    有過失，於行為人不能舉證證明自己無過失時，即應受處罰
    （司法院大法官會議釋字第二七五號解釋參照）。末按道路
    交通管理處罰條例第八十七條第一項規定：「受處分人不服
    道路交通管理處罰條例第八條主管機關所為之處罰，得於接
    到裁決書之翌日起二十日內，向管轄地方法院聲明異議。」
    是受處分人所異議之對象，係主管機關所為之裁決，為行政
    機關所為具行政罰性質之行政處分，司法機關即管轄地方法
    院所審理者，則係該裁決是否合法之救濟程序，合先敘明。
四、經查：
(一)抗告人所有之車號ＶＩＯ─０六五號機車被台南市警察局交
    通隊當場舉發於九十六年五月十一日十六時四十四分許，在
    臺南市○○路與中華路之交岔路口前，已領有號牌而未懸掛
    行駛道路（禁止行駛）之違規事實，並於舉發違反道路交通
    管理事件通知單上載明應到案日期為九十五年八月二十四日
    前，且經抗告人當場簽收，並不爭執，嗣經原處分機關於九
    十六年六月八日裁決罰鍰七千二百元等情，有臺南市警察局
    舉發違反道路交通管理事件通知單（南市警交字第Ｓ000
    00000號）、原處分機關違反道路交通管理事件裁決書
    （嘉監南字第裁七四—Ｓ00000000號）暨送達證書
    附卷可稽（見原審卷第三十一之二頁、第三十六頁），故抗
    告人違規事實明確無訛。
(二)抗告人雖稱：其所有之機車牌照已鬆脫多次，本次亦係因牌
    照再次脫落，抗告人將牌照置於車前菜籃內欲至機車行修理
    途中，為警查獲云云，然據抗告人於原審法院訊問時陳述「
    車牌已於九十六年五月十一日之前一、二日又再掉落」（見
    原審卷第三十五頁），故抗告人既已知悉其號牌掉落之事實
    ，理應於該號牌安裝懸掛後，始可行駛其所有之機車，要屬
    當然，且抗告人既駕駛車輛為道路駕駛之使用人，自應了解
    相關之交通法規以便遵守其駕駛、所有人之義務，抗告人於
    明知號牌掉落之情形下，數日之後，仍未將號牌懸掛完成，
    即執意駕駛未懸掛車牌之機車上路，顯見抗告人確有領用號
    牌而未懸掛之違規行為，至未懸掛車牌之原因為何，除行為
    人能舉證證明自己無過失，否則即應受處罰。從而抗告人既
    有上開違反規定之行為，縱使抗告人並非出於故意，揆諸前
    揭解釋意旨，仍無從解免其責任。
(三)抗告人固於九十六年六月六日，向主管機關交通部公路總局
    嘉義區監理所臺南監理站提出陳述書（原審卷第二十頁），
    雖其內容即表示對於裁決表示不服之意，惟查臺南監理站已
    於九十六年六月八日裁決「抗告人應繳交罰鍰新台幣七千二
    百元併吊銷牌照」（見原審卷第三十一之二頁），故交通違
    規人於交通主管機關裁決後，自應向管轄地方法院聲明異議
    至明，再陳述書與聲明異議本屬不同救濟程序，既然本件已
    經裁決，依道路交通管理處罰條例第八十七條僅能以聲明異
    議救濟至明。至抗告人另稱上開牌照於鬆脫後不久即遭竊、
    抗告人需至警察局辦理牌照遺失、繳納前開罰鍰、請領新牌
    照云云，核與本件違規情形無關，自難採為有利抗告人之認
    定，附此敘明。
(四)綜上，抗告人上開所辯，均不足為採。從而，原處分機關依
    道路交通管理處罰條例第十二條第一項第七款，參酌違反道
    路交通管理事件統一裁罰標準表之規定，裁處抗告人七千二
    百元，併吊銷牌照，於法並無不合。抗告人聲明異議，原審
    裁定駁回，核無不合，是本件抗告並無理由，應予駁回。
五、據上論結，應依道路交通案件處理辦法第二十六條，刑事訴
    訟法第四百十二條，裁定如主文。
中　　華　　民　　國　　96　　年　　10　　月　　31　　日
                        交通法庭審判長法　官 陳義仲
　　　　　　　　　　　　      　　　　法  官 宋明蒼
　　　　　　　　　　　　　　　      　法  官 蘇清水
以上正本證明與原本無異。
不得再抗告。
　　　　　　　　　　　　　　　　　　　書記官 陳嘉琍
中　　華　　民　　國　　96　　年　　10　　月　　31　　日
